?臺灣板橋地方法院刑事判決　　　　　　　　　　　　九十二年度訴字第一三八二號
　　公　訴　人　臺灣板橋地方法院檢察署檢察官
　　被　　　告　甲○○
　　指定辯護人　本院公設辯護人戊○○
右列被告因違反毒品危害防制條例等案件，經檢察官提起公訴（九十二年度偵字第一
四０四號、九十二年度偵字第四七七０號），本院判決如左：
    主  文
甲○○收受贓物，累犯，處有期徒刑柒月。
被訴意圖販賣而持有第二級毒品部分無罪。
    事  實
一、甲○○曾於民國八十六年間因違反麻醉藥品管理條例案件，經本院判處有期徒刑
    五月確定，甫於八十七年八月二十九日執行完畢，猶不知悔悟，其因案為逃避司
    法機關之追緝，竟基於收受贓物之犯意，於九十二年一月四日二十時許，在臺北
    縣三重市○○街附近，明知不詳姓名綽號「阿川」成年男子所交予丁○○所有重
    型機車駕駛執照一張（該駕駛執照係丁○○於九十一年十月十三日二十三時許，
    在臺北縣新莊市○○路附近遭竊），係屬來源不明無正當權源之贓物，仍予以收
    受，冀圖變造該駕駛執照供己使用。嗣於九十二年一月四日二十三時許，在臺北
    縣三重市○○路○段六號前，為警查獲甲○○，並於其所駕駛車號五Ｔ─四五八
    二號自小客車內起獲上開丁○○之重型機車駕照一張（業經丁○○至警局領回）
    。
二、案經臺北縣政府警察局三重分局報請臺灣板橋地方法院檢察署檢察官偵查起訴。
    理  由
甲、有罪部分：
一、訊據被告甲○○固不諱於右揭時、地收受綽號「阿川」成年男子所交予上開洪佳
    號「阿川」之男子收受上開駕駛執照時，並不知該駕駛執照係贓物云云。然查，
    上開重型機車駕駛執照，係丁○○於九十一年十月十三日二十三時許，在臺北縣
    新莊市○○路附近遭竊之事實，業據證人即被害人丁○○迭於警詢及本院審理時
    證述明確（見九十二年度偵字第四七七０號偵查卷第九頁正反面，及本院九十二
    年八月二十八日訊問筆錄），復有臺北縣警察局贓物認領保管單一紙附卷可憑（
    見九十二年度偵字第四七七０號偵查卷第十二頁），而被告既自承其冀圖變造上
    開駕駛執照供己使用，以逃避司法機關之追緝，方向綽號「阿川」男子收受該駕
    駛執照等情（見本院九十三年八月二十三日審判筆錄），衡諸常情，一般人斷不
    可能提供己身之證件供他人變造，使自身之證件遭人冒名使用而陷於遭受刑事訴
    追之危險，被告既係智識健全之成年人，對此焉有不知之理？則被告對於其欲供
    變造所收受之他人名義駕駛執照，係屬來源不明無正當權源之贓物，應有所預見
    而不違背其本意，其有收受贓物之故意，至為灼然，被告前揭所辯，無非推諉卸
    責之詞，不足採信。此部分事證明確，被告犯行堪以認定，應予依法論處。
二、核被告甲○○所為，係犯刑法第三百四十九條第一項之收受贓物罪。又查，被告
    曾於八十六年間因違反麻醉藥品管理條例案件，經本院判處有期徒刑五月確定，
    甫於八十七年八月二十九日執行完畢，有臺灣高等法院被告全國前案紀錄表一紙
    附卷足憑，其於五年之內，再犯本件有期徒刑以上之罪，係屬累犯，應依刑法第
    四十七條之規定加重其刑。爰審酌被告正值青壯之年，本可遵守社會規範之誡命
    ，自重自愛，卻無視刑罰法令之禁止，其明知為贓物而予以收受之行為，對於追
    贓已構成困難，侵害被害人權益，且犯後狡飾卸責，並無悔意，應予非難，兼衡
    被告品行、犯罪動機、目的、所用手段、所生損害等一切情狀，量處如主文所示
    之刑，資為懲儆。
乙、無罪部分：
一、公訴意旨略以：被告甲○○意圖販賣，於九十二年一月四日，以其所有之000
    0000000號電話，與乙○○聯絡，並相約在臺北縣三重市○○路○段便利
    商店前，欲將其所持有之第二級毒品安非他命十三小包，以每小包（約零點三公
    克）新臺幣（下同）一千元之代價，販賣給乙○○，嗣該兩人於當天二十三時許
    在約定處所見面後，未及交易，即為警當場發現而四處逃散，惟警方仍隨即在臺
    北縣三重市○○路○段六號前，逮捕被告甲○○，並在被告甲○○所駕駛之五Ｔ
    ─四五八二號自小客車上，查獲其持有第二級毒品安非他命十三包（淨重共九點
    三公克）、0000000000號電話一支，因認被告甲○○係涉犯毒品危害
    防制條例第五條第二項之意圖販賣而持有第二級毒品罪嫌云云。
二、公訴人認被告甲○○涉有意圖販賣而持有第二級毒品罪嫌，無非係以證人乙○○
    、丙○○之證詞，及扣案之安非他命十三包（淨重九點三公克）、門號0000
    000000號行動電話一具，暨聯華電信警調單位回覆函一紙、中華電信股份
    有限公司所檢送0000000000號行動電話通聯記錄一份，並認被告係門
    號0000000000號行動電話之真正使用人，即係與乙○○相約在臺北縣
    三重市○○路○段統便利商店前交易毒品之人，為其論據。訊據被告甲○○堅決
    否認有意圖販賣而持有第二級毒品之犯行，辯稱：為警查獲當日，因綽號「阿弟
    」之男子要跟乙○○見面，伊才開車載「阿弟」去查獲地，「阿弟」有下車，伊
    停車在等「阿弟」，警察就來逮捕伊，車上查獲的安非他命係阿弟的，門號00
    00000000號行動電話之前係伊在使用，惟伊後來就交給「阿弟」使用，
    伊並沒有販賣安非他命予乙○○，扣案之安非他命也不是伊所有，是「阿弟」帶
    來的，「阿弟」為何會帶十三包安非他命，伊並不清楚等語。
三、按犯罪事實應依證據認定之，無證據不得認定犯罪事實，又不能證明被告犯罪者
    ，應諭知無罪之判決，刑事訴訟法第一百五十四條第二項、第三百零一條第一項
    分別定有明文。次按認定不利於被告之事實，須依積極證據，茍積極之證據本身
    存有瑕疵而不足為不利於被告事實之認定，即應為有利於被告之認定，更不必有
    何有利之證據，而此用以證明犯罪事實之證據，猶須於通常一般人均不至於有所
    懷疑，堪予確信其已臻真實者，始得據以為有罪之認定，倘其證明尚未達到此一
    程度，而有合理性之懷疑存在，致使無從為有罪之確信時，即應為無罪之判決，
    此有最高法院八十二年度臺上字第一六三號判決、七十六年臺上字第四九八六號
    、三十年上字第八一六號等判例意旨可資參照。而刑事訴訟法第一百六十一條已
    於九十一年二月八日修正公布，其第一項規定：檢察官就被告犯罪事實，應負舉
    證責任，並指出證明之方法，因此檢察官對於起訴之犯罪事實，應負提出證據及
    說服之實質舉證責任，倘所提出之證據，不足為被告有罪之積極證明，或其指出
    證明之方法，無從說服法院以形成被告有罪之心證，基於無罪推定之原則，自應
    為被告無罪判決之諭知，最高法院九十二年台上字第一二八號判例可資參照。又
    當事人得聲請法院調查證據，而法院為發見真實，亦得依職權調查證據，但限於
    維護公平正義或對被告之利益有重大關係之事項為限，修正刑事訴訟法第一百六
    十三條第一、二項定有明文。故法院固得依職權調查證據，但並無蒐集證據之義
    務。蒐集證據乃檢察官或自訴人之職責，事實審法院應以調查證據為其主要職責
    ，其調查之範圍，亦以審判中所存在之一切證據為限，案內不存在之證據，即不
    得責令法院為發現真實，應依職權從各方面蒐集證據（最高法院九十一年度臺上
    字第五八四六號判決可資參照）。
四、經查：
  （一）證人乙○○於本院審理時經合法傳拘均未到庭，其雖於九十二年一月五日警
        詢時證稱：伊大概向甲○○買過四至五次安非他命，伊每次都是以一千元一
        小包安非他命（約０．三公克）之價格向甲○○購買，伊每次都是以自己之
        行動電話0000000000號撥0000000000號行動電話給甲○○，他便會約伊在三重市○○路○段７─超商前見面，第一次是在九十
        一年九月底，伊打行動電話0000000000號給甲○○，他約伊在三
        重市○○路○段７─超商前交易，最近一次就是警方所查獲這一次，伊等
        尚未交易完成，在此之前的交易是在九十一年十二月底晚上大約二十三時許
        ，也是在三重市○○路○段７─超商前交易等語（見九十二年度偵字第一
        四０四號偵查卷第十七頁正反面），惟證人乙○○於九十二年一月五日檢察
        官偵查訊問時改稱：九十二年一月四日晚上十一時，在三重市○○路○段六
        號前，伊不是向甲○○買安非他命，是向「阿弟」買安非他命，車上查到的
        安非他命，伊不知道是誰的，．．伊買過四到五次，一次一千元云云（見九
        十二年度偵字第一四０四號偵查卷第四十五頁正反面），則證人乙○○於警
        詢及偵查時就其是否有向被告購買安非他命乙節，同一日之證詞即反覆不一
        ，差異甚大，其於警詢時指證向被告購買安非他命之證詞，即非無疑，況證
        人乙○○嗣於九十二年一月十四日檢察官再次訊問時亦證稱：伊在警詢中所
        言不實在，甲○○沒有賣毒品給伊，真正賣伊的人是「阿弟仔」，電話00
        00000000，「阿弟仔」那時人還是在超商內等語（見九十二年度偵
        字第一四０四號偵查卷第四十六頁反面），再觀諸卷附門號0000000
        000號行動電話九十一年十二月二十日至九十二年一月四日通聯記錄（見
        九十二年度偵字第一四０四號偵查卷第六十頁至第七十二頁），門號000
        0000000號行動電話與門號0000000000號行動電話於九十
        二年一月三日、同年月四日均無互為撥打之記錄，與證人乙○○於警詢所證
        稱：伊每次都是以自己之行動電話0000000000號撥000000
        0000號行動電話給甲○○買安非他命，．．最近一次就是警方所查獲這
        一次（即九十二年一月四日為警查獲之時）等語齟齬，證人乙○○之警詢證
        詞，即非無重大瑕疵可指，公訴意旨認被告於九十二年一月四日，以其所有
        之0000000000號電話與乙○○聯絡，並相約交易安非他命乙節，
        亦顯有誤會，證人乙○○於警詢時指證其向被告購買安非他命之證詞，即難
        遽令本院採信。
  （二）復次，門號0000000000號為供轉接之行動電動號碼，其轉接門號
        為0000000000號，有聯華電信警調單位回覆函附卷可憑（見九十
        二年度偵字第一四０四號偵查卷第五十九頁），而本院復將扣案之行動電話
        內ＳＩＭ卡檢送泛亞電信股份有限公司以查明該扣案之行動電話號碼，經查
        扣案之行動電話號碼確為0000000000號，且登記之使用人姓名為
        甲○○等情，亦有該公司九十二年十二月十七日（九二）泛亞Ｅ字第一一二
        四號函附於本院卷可憑，參以證人丙○○於本院審理時證稱：被告的電話是
        0000000000號、0000000000號，有時撥打前面的號碼
        會接到後面的號碼去，．．0000000000號通聯記錄上九十二年一
        月四日所載之0000000000號行動電話係伊的電話等語（見本院九
        十三年四月十二日審判筆錄），固足認被告迄於九十二年一月四日，仍持有
        使用扣案之0000000000號行動電話，而依卷附中華電信股份有限
        公司所檢送0000000000號行動電話通聯記錄，該支行動電話號碼
        於九十二年一月四日亦有與0000000000號行動電話撥接之記錄（
        見九十二年度偵字第一四０四號偵查卷第五十五頁），惟乙○○所持用之門
        號0000000000號行動電話與門號0000000000號行動電
        話於九十二年一月三日、同年月四日既無互為撥打之記錄，業如前述，究無
        法執被告所持有使用扣案之0000000000號行動電話，於九十二年
        一月四日仍與乙○○所持用之上開行動電話通聯乙事，佐證證人乙○○於警
        詢時所證稱其以0000000000號電話撥0000000000號行
        動電話予甲○○，以買受安非他命之情，即難證明公訴意旨所認被告有於九
        十二年一月四日以0000000000號電話與乙○○聯絡，並相約交易
        安非他命乙節。
  （三）再查，警方於九十二年一月四日為查獲被告時，雖於被告所駕駛之車號五Ｔ
        ─四五八二號自用小客車上，另扣得安非他命十三包（此經本院送驗鑑定確
        為安非他命，有內政部警政署刑事警察局九十二年七月七日刑鑑字第０九二
        ０一一三九六一號鑑驗通知書在卷可憑），惟被告否認為其所持有，並迭於
        本院審理時供稱該扣案之安非他命係「阿弟」所帶等語，況證人乙○○迭於
        偵查時證稱其於查獲當日係要向「阿弟」買安非他命等情，亦如前述，則被
        告所辯稱扣案之安非他命係綽號「阿弟」所攜乙節，尚非全然無據，遍觀全
        案卷，亦無其他積極證據足資證明扣案之安非他命係被告所持有，或被告基
        於販賣圖利之意圖而持有，自難論以被告意圖販賣而持有第二級毒品罪，亦
        不能遽以持有第二級毒品罪相繩。
  （四）綜上，檢察官對於本件所起訴之被告意圖販賣而持有第二級毒品罪嫌，依其
        所提證人乙○○、丙○○之證詞，及扣案之安非他命十三包、門號0000
        000000號（起訴書誤載為0000000000號）行動電話一具，
        暨聯華電信警調單位回覆函一紙、中華電信股份有限公司所檢送00000
        00000號行動電話通聯記錄一份，均不足為被告有罪之積極證明，且無
        從說服本院以形成被告有罪之心證，揆諸前揭說明，就被告所涉意圖販賣而
        持有第二級毒品部分，基於無罪推定之原則，自應為被告無罪判決之諭知。
據上論結，應依刑事訴訟法第二百九十九條第一項前段、第三百零一條第一項，刑法
第三百四十九條第一項、第四十七條，罰金罰鍰提高標準條例第一條前段，判決如主
文。
本案經檢察官游鉦添到庭執行職務。
中　　　華　　　民　　　國　　九十三　　年　　　九　　　月　　　九　　　日
                                       臺灣板橋地方法院刑事第九庭
                                          審判長法　官 蔡新毅
                                                法  官 王士珮
                                                法  官 林海祥
右正本證明與原本無異。
如不服本判決，應於判決送達後十日內，向本院提出上訴狀。
                                                書記官 陳映孜
中　　　華　　　民　　　國　　九十三　　年　　　九　　　月　　　九　　　日
附錄本案論罪科刑法條全文：
中華民國刑法第三百四十九條
收受贓物者，處三年以下有期徒刑、拘役或五百元以下罰金。
搬運、寄藏、故買贓物或為牙保者，處五年以下有期徒刑、拘役或科或併
科一千元以下罰金。
因贓物變得之財物，以贓物論。
